【裁判字號】    99,交聲,2273
【裁判日期】    990607
【裁判案由】    聲明異議
【裁判全文】
臺灣臺中地方法院交通事件裁定        99年度交聲字第2273號
原處分機關  交通部公路總局臺中區監理所豐原監理站
聲明異議人
即受處分人  甲○○
上列受處分人因違反道路交通管理處罰條例案件，對於交通部公
路總局臺中區監理所豐原監理站99年5月26日所為之處分（豐監
稽違字第裁63-HE0000000號）聲明異議，本院裁定如下：
    主    文
原處分關於吊扣汽車駕駛執照（大客車職業駕駛執照）拾貳個月
部分撤銷。
甲○○自用小客車駕駛人駕駛汽車，經測定酒精濃度超過規定標
準，吊扣小型車普通駕駛執照拾貳個月。
    理  由
一、原處分機關略以：受處分人即異議人甲○○（以下簡稱受處
    分人）於民國（下同）99年5月21日，駕駛車牌號碼OY-6347
    號自用小客車，在臺中縣霧峰鄉○○路526號處，因「酒後
    駕車肇事，經以呼氣式測試酒精濃度為0.39mg/l」之違規，
    經臺中縣警察局霧峰交通分隊員警以中縣警交字第HE000000
    0號舉發違反道路交通管理事件通知單依法舉發。本站依道
    路交通管理處罰條例第35條第1項第1款規定為裁決，裁罰罰
    鍰新臺幣19,500元（移送書漏載「罰鍰19,500元」），吊扣
    汽車駕駛執照12個月，並施以道安講習，逾期則依裁決書處
    罰主文規定裁處。原處分機關以受處分人向公路監理機關申
    請登記，考驗及格後發給汽車駕駛執照，即為駕駛汽車之許
    可憑證；因取得較高一級車輛之駕駛資格者，應換發駕駛執
    照，並准其駕駛較低級車類之車輛，已領有職業大客車駕駛
    執照者，得駕駛‧‧‧、小型車、‧‧‧。按道路交通安全
    規則第50條第1項、第53條第7款、第61條第1項第2款，皆有
    明文規定。目前公路監理機關實務僅核發最高級（內含多合
    一之駕駛資格）汽車駕照乙張；且本酒駕違規行為或應剝奪
    其用路權，故本站裁決吊扣其職業大客車駕照等語。
二、受處分人則以：道路交通管理處罰條例第68條業經修除吊扣
    各級駕照，受處分人係因駕駛自用小客車違規，原處分機關
    竟吊扣職業駕駛執照為裁罰不當，且有違行政程序法第7條
    ，爰請求撤銷原處分關於吊扣職業駕照一年部分等語。
三、按汽車駕駛人飲用酒類或其他類似物後，其吐氣所含酒精濃
    度超過每公升0.25毫克，不得駕車；駕駛汽車經測試檢定酒
    精濃度超過規定標準者，處新臺幣15,000元以上60,000元以
    下罰鍰，並當場移置保管其車輛及吊扣其駕駛執照1年，道
    路交通安全規則第114條第2款、道路交通管理處罰條例第35
    條第1項第1款分別定有明文。復按道路交通管理處罰條例第
    68條業於94年12月14日修正，並自95年3月1日施行，依修正
    前之道路交通管理處罰條例第68條規定：「汽車駕駛人，因
    違反本條例及道路交通安全規則之規定，受『吊扣或』吊銷
    駕駛執照處分時，『吊扣或』吊銷其持有各級車類之駕駛執
    照。」，而修正後之道路交通管理處罰條例第68條規定：「
    汽車駕駛人，因違反本條例及道路交通安全規則之規定，受
    吊銷駕駛執照處分時，吊銷其持有各級車類之駕駛執照。」
    ，其立法理由略以：「原條文將違法或違規駕駛人所持有各
    級車輛之駕駛執照一併吊扣或吊銷失之過酷，影響人民工作
    及生活過鉅，爰修正之。」等語，此有立法院交通管理委員
    會94年10月50日臺立交字0942400153號函及其所附道路交通
    管理處罰條例第68條條文對照表在卷可稽（見本院卷附立法
    院公報第94卷第70期第136頁至第142頁）。是依通過之修正
    條文，係將道路交通管理處罰條例第68條原有條文中之「吊
    扣或」三字刪除，故受吊扣駕駛執照處分時，不再吊扣其持
    有各級車類之駕駛執照，僅於受吊銷駕駛執照處分時，始吊
    銷其持有各級車類之駕駛執照。
四、經查：
（一）本件受處分人於99年5月21日23時30分許，駕駛車牌號碼
      OY-6347號自用小客車，在臺中縣霧峰鄉○○路526號處，
      因「酒後駕車肇事、經以呼氣式測試酒精濃度值為0.39mg
      /l」之違規，經臺中縣警察局霧峰交通分隊以中縣警交字
      第HE0000000號舉發違反道路交通管理事件通知單依法舉
      發，並經原處分機關依道路交通管理處罰條例第35條第1
      項第1款規定裁處受處分人罰鍰19,500元，吊扣汽車駕駛
      執照12個月，並施以道安講習等情，為受處分人所不爭執
      ，復有聲明異議狀、臺中縣警察局舉發違反道路交通管理
      事件通知單（單號：中縣警交字第HE0000000號）、原處
      分機關99年5月26日豐監稽違字第裁63－HE006262號裁決
      書（均影本）附卷可參，前開違規行為堪以認定。惟核，
      受處分人之違規行為係發生於99年5月21日，自應依修正
      後之道路交通管理處罰條例第68條裁處。且修正後道路交
      通管理處罰條例第68條之規定，既將「吊扣」等字刪除，
      是依前開說明，駕駛人受吊扣駕駛執照處分時，不再吊扣
      其持有各級車類之駕駛執照，故原處分機關於作成吊扣駕
      駛執照處分時，應就行為人所應吊扣之駕駛執照種類予以
      限定，始符合依法行政原則。本件受處分人係駕駛自用小
      客車違規，揆諸前開說明，依法所受之處分應為限制其駕
      駛小型車之權利，即應吊扣其小型車普通駕駛執照，尚不
      得以受處分人無小型車駕駛執照可供吊扣，而越級吊扣受
      處分人之大客車職業駕駛執照，此舉顯然將剝奪受處分人
      駕駛大客車之權利，對受處分人之工作權造成極大之損害
      ，復與現行之道路交通管理處罰條例第68條之規定未合，
      故受處分人此部分異議理由，自屬可採。至公路監理機關
      於實務上僅逐級核發給汽車駕駛人一張汽車駕駛執照，致
      持有高級車類駕駛執照之汽車駕駛人駕駛低級車種違規酒
      駕，而須吊扣低級車類駕駛執照時，產生執行技術層面之
      困難；但行政機關本應因應法令之變更，而精進其行政執
      行成效，斷不得因執行技術層面之困難，為求行政上之便
      利而置相關法令於不顧，甚或逾越比例原則，逕為吊扣其
      持有各級車類之駕駛執照，致侵害人民之工作權，此等如
      何為適當之處分及執行方式之問題，委應由行政機關設法
      解決，不能據此要求人民容忍該不利益，應併此敘明（臺
      灣高等法院臺中分院97年度交抗字第797號裁定意旨參照
      ）。
（二）另本件受處分人駕駛自小客車時酒精濃度超過規定標準之
      違規行為，事證明確，已如前述，則原處分機關就此依道
      路交通管理處罰條例第35條第1項第1款裁處受處分人罰鍰
      19,500元，並施以道安講習部分，則核無不當，且受處分
      人就此部分並未聲明為異議，併此敘明。
五、綜上所述，本件受處分人係酒精濃度超過規定標準違規駕駛
    自用小客車，揆諸前揭說明，原處分機關為本件吊扣汽車駕
    駛執照處分時，自不得吊扣受處分人所持有之各級車類之駕
    駛執照，原處分機關竟仍逕為吊扣受處分人汽車駕駛執照之
    處分，顯已逾修正後道路交通管理處罰條例第68條之規範意
    涵及範圍，自非允當。從而，受處分人就原處分關於吊扣其
    各級車類之駕駛執照12個月部分之聲明異議為有理由，此部
    分處分爰予撤銷，並改諭知如主文第2項所示之處罰。
六、據上論斷，應依道路交通管理處罰條例第87條第2項，道路
    交通案件處理辦法第20條前段之規定，裁定如主文。
中    華    民    國    99    年    6     月    7     日
                      交通法庭  法  官  洪俊誠
上正本證明與原本無異。
如不服本裁定應於送達後5日內向本院提出抗告狀（須附繕本）
。
                                書記官  蕭榮峰
中    華    民    國    99    年    6     月    7     日

司法院資訊處製作；財團法人民間司法改革基金會備份。
